臺灣臺中地方法院刑事判決　　　　　　　　96年度訴字第73號
公　訴　人　臺灣臺中地方法院檢察署檢察官
被　　　告　乙○○
選任辯護人　張慶宗律師
上列被告因違反公司法案件，經檢察官提起公訴（九十五年度偵
字第二七０四一號），本院合議庭裁定改依簡式審判程序審理後
，判決如下：
    主    文
乙○○公司負責人，公司應收之股款，股東並未實際繳納，而以
申請文件表明收足，處有期徒刑肆月，如易科罰金，以銀元佰
元即新台幣玖佰元折算壹日。
    犯罪事實
一、乙○○為址設臺中縣豐原巿三民路一三九號五樓「盈財金
    資訊有限公司」（下稱盈公司）之公司負責人，其明知
    盈公司股東並無實際認股增資，而公司增資登記時，應向股
    東募集股款，然盈公司應收之股款，並未由股東實際繳納
    ，竟先於不詳時、地製作盈公司於九十四年八月十日召開
    股東會決議，並決議增資新台幣（下同）六千萬元等不實內
    容之會議紀錄，再於同年月二十三日，將六千萬元款項分三
    次存入盈公司於該日甫向寶華銀行中港分行申請開設帳號
    000000000000號之帳戶內，以取得存款證明，
    並於同年九月二日，以該存款證明等申請文件向經濟部表明
    業已收足公司應收之股款而申請增資登記，待九十四年九月
    五日完成增資登記後，乙○○隨即在翌日即同年月六日將上
    開六千萬元之款項全數自上開盈公司之寶華銀行中港分行
    帳戶中提出，除將其中一千四百萬元於同日存入盈公司設
    在聯邦銀行帳號000000000000號之帳戶外，其
    餘四千六百萬元，則存入不知情之甲○○向聯邦銀行申設取
    得帳號000000000000號之帳戶內。嗣盈公司
    虛偽增資之情事為主管機關經濟部查悉，並於九十四年十月
    三日函請臺灣板橋地方法院檢察署偵辦，乙○○始於九十四
    年十二月二十九日，將該四千六百萬元自甲○○上揭帳戶內
    提出，並匯入盈公司設在聯邦銀行之上揭帳戶內。
二、案經經濟部函請臺灣板橋地方法院檢察署呈請臺灣高等法院
    檢察署檢察長核轉臺灣臺中地方法院檢察署檢察官偵查起訴
    。
    理    由
一、上開犯罪事實，業據被告乙○○於本院審理中供認不諱，復
    經證人羅紀瑄、王毅卿、曾正哲及甲○○分別於偵查中證述
    詳實，且有經濟部經授中字第０九四三二七七四二一０號准
    予增資函（盈公司於九十四年九月五日申請遷移、增資、
    修正章程變更登記）、法務部調查局九十四年九月十四日調
    錢參字第０九四００四二四九九０號函、經濟部九十四年十
    月三日經授中字第０九四三二九二二四四０號函、盈公司
    變更登記申請書、公司章程、股東名簿、股東臨時會議事錄
    、董事會議簽到簿、修章對照表、委託書、董監事名單、增
    加資本查核報告書、試算表、資產負債表、股東繳納現金股
    款明細表、寶華銀行存摺影本、盈公司於寶華銀行之存款
    餘額證明書、公司變更登記表、寶華銀行函覆盈公司帳號
    000000000000號帳戶之交易明細相關資料、聯
    邦銀行北臺中分行函覆之盈公司帳號000000000
    000號帳戶之開戶基本資料及交易明細表、甲○○所有帳
    號000000000000號帳戶之開戶基本資料及交易
    明細表等在卷可參，足見被告上開自白，核與事實相符。本
    案事證明確，被告上開犯行，洵堪認定。
二、核被告所為，係犯公司法第九條第一項之罪。爰審酌被告犯
    罪之動機、目的、手段、所為對公司股東及社會金融秩序所
    生危害非淺，惟其犯罪後業於本院供認犯行，顯然已知悔悟
    ，犯罪後之態度尚佳等一切情狀，量處如主文所示之刑，並
    諭知易科罰金之折算標準。
三、新舊法比較部分：查被告行為後，罰金罰鍰提高標準條例第
    二條業已刪除，而刑法第四十一條第一項前段關於易科罰金
    之折算標準已由舊法之銀元一百元、二百元、三百元修正為
    新台幣（下同）一千元、二千元、三千元，因屬科刑規範事
    項之變更，其折算標準為裁判時所應諭知，自有就新舊法規
    定比較之必要，經比較新舊法結果，以被告行為時之舊法較
    為有利於被告，新法並無對被告有較為有利之情形，是依刑
    法第二條第一項前段之規定，本件應適用被告行為時之舊法
    即依修正前刑法第四十一條第一項前段、修正前罰金罰鍰提
    高標準條例第二條、現行法規所定貨幣單位折算新台幣條例
    第二條之規定，諭知以銀元三百元即新台幣九百元折算一日
    為易科罰金之折算標準。
據上論斷，應依刑事訴訟法第二百七十三條之一、第二百九十九
條第一項前段，公司法第九條第一項，刑法第十一條前段、第二
條第一項前段、修正前刑法第四十一條第一項前段，罰金罰鍰提
高標準條例第一條前段、修正前罰金罰鍰提高標準條例第二條，
現行法規所定貨幣單位折算新台幣條例第二條，判決如主文。
中　　華　　民　　國　　96　　年　　5 　　月　　31　　日
              刑事第四庭  審判長法　官　林宜民
                                法　官  柯雅惠
                                法　官  許惠瑜
以上正本證明與原本無異
如不服本判決，應於收受送達後十日內向本院提出上訴書狀（應
附繕本）。
                                書記官　陳佳君
中　　華　　民　　國　　96　　年　　5 　　月　　31　　日
附錄本案論罪科刑法條全文
公司法第九條第一項
公司應收之股款，股東並未實際繳納，而以申請文件表明收足，
或股東雖已繳納而於登記後將股款發還股東，或任由股東收回者
，公司負責人各處5年以下有期徒刑、拘役或科或併科新臺幣50
萬元以上250萬元以下罰金。
